【裁判字號】    99,簡,735
【裁判日期】    991231
【裁判案由】    就業服務法
【裁判全文】
臺北高等行政法院判決
                                       99年度簡字第735號
原      告  簡孝全
被      告  臺北市政府
代  表  人  郝龍斌（市長）住同上
上列當事人間就業服務法事件，原告不服行政院勞工委員會中華
民國99年8 月12日勞訴字第0990165066號訴願決定，提起行政訴
訟，本院判決如下：
    主  文
原告之訴駁回。
訴訟費用由原告負擔。
    事實及理由
一、程序事項：
    本件因屬不服行政機關所為罰鍰處分而涉訟，其標的金額為
    新臺幣（下同）6 萬元，係在40萬元以下，依民國99年1 月
    13日修正公布，同年5 月1 日施行之行政訴訟法第229 條第
    1 項第2 款規定，應適用簡易程序。本院並依同法第233 條
    第1 項規定，不經言詞辯論，逕行判決，合先敘明。
二、事實概要：
    原告申請聘僱越南籍家庭看護工NGUYEN THI TRUNG（下稱「
    越籍看護工」）照護其母簡吳蕊，惟原告於越籍看護工第一
    次入境工作期間（自93年8 月29日至96年8 月18日止）積欠
    其工資新臺幣（下同）21萬6,742 元，復於越籍看護工第二
    次入境工作期間（自96年9 月13日至97年6 月29日越籍看護
    工向被告所屬勞工局申訴日止），再積欠其工資7 萬9,312
    元，合計共積欠其工資29萬6,054 元。被告所屬勞工局業於
    98年4 月13日以勞二字第09832939000 號函限令原告於10日
    內給付積欠薪資在案。惟原告屆期仍未給付，被告遂以原告
    違反雇主聘僱外國人許可及管理辦法第43條第4 項及就業服
    務法第57 條 第9 款規定為由，依就業服務法第67條第1 項
    規定，以98年7 月23日府勞二字第09835577 200號裁處書（
    下稱「原處分」），裁處原告6 萬元罰鍰，原告不服，提起
    訴願，經行政院勞工委員會以勞訴字第0990165066號訴願決
    定駁回，遂提起本件行政訴訟。
三、原告主張：伊申請越籍看護工照護其母，惟因伊工作收入不
    穩定，妻子又長期失業，母親又於今年4 月往生，醫藥費、
    喪葬費尚未還清，且尚有一幼女需撫養教育，實無法支付罰
    鍰。伊對於積欠工資之事從未否認逃避，並且持續與越籍看
    護工及相關單位協調處理，惟因經濟負擔沈重，無法一次支
    付罰鍰，故請求分期支付罰鍰等語。並聲明：訴願決定及原
    處分關於罰鍰部分請求減免或分期支付。
四、被告則以：原告從未否認積欠越籍看護工工資29萬6,054 元
    之事實，業已違反雇主聘僱外國人許可及管理辦法第43條第
    4 項及就業服務法第57條第9 款規定，伊依就業服務法第67
    條第1 項規定，以原處分裁處原告6 萬元罰鍰，於法有據，
    並無違誤等語，資為抗辯。並聲明：原告之訴駁回。
五、原告申請聘僱越籍看護工照護其母，於該越籍看護工工作期
    間（自93年8 月29日至96年8 月18日止及自96年9 月13日至
    97 年6月29日止），合計共積欠工資29萬6,054 元。被告以
    原告違反雇主聘僱外國人許可及管理辦法第43條第4 項及就
    業服務法第57條第9 款規定為由，依就業服務法第67條第1
    項規定，於98年7 月23日以原處分裁處原告6 萬元罰鍰等情
    ，為兩造所不爭執，並有越籍看護工97年6 月30日認簽之被
    告所屬勞工局談話紀錄影本、原告97年7 月14日臺北吳興郵
    局存證信函第1016號影本、越籍看護工97年7 月15日臺北迪
    化街郵局存證信函第00829 號影本、原告及越籍看護工97年
    8 月8 日認簽之被告所屬勞工局勞資爭議案件協調會議紀錄
    影本、原告98年4 月23日臺北吳興郵局存證信函第598 號影
    本及原處分影本在卷可稽（訴願卷第47頁、原處分可閱卷第
    1 至22頁、35 至36 頁、本院卷第12頁），堪認為真正。
六、原告主張伊因收入不穩定，其妻長期失業，又須支付其母之
    醫療費及喪葬費，經濟負擔沈重，故要求分期給付罰鍰等語
    ，惟為被告所否認，並以前揭情詞置辯，是本件爭點即為：
    被告以原告積欠聘僱雇主聘僱之薪資，而以原處分罰鍰6 萬
    元是否適法？經查：
  (一)按就業服務法第6 條第1 項、第2 項第1 款、第3 項第2 款
    規定：「本法所稱主管機關：在中央為行政院勞工委員會；
    在直轄市為直轄市政府……。」、「中央主管機關掌理事項
    如下：一、全國性國民就業政策、法令、計畫及方案之訂定
    。……」、「直轄市、縣（市）主管機關掌理事項如下：…
    …二、外國人在中華民國境內工作之管理及檢查。……」同
    法第48 條 第1 項前段、第2 項復規定：「雇主聘僱外國人
    工作，應檢具有關文件，向中央主管機關申請許可。……」
    、「前項申請許可、廢止許可及其他有關聘僱管理之辦法，
    由中央主管機關會商中央目的事業主管機關定之。」行政院
    勞工委員會基於就業服務法第48條第2 項之授權，訂定「雇
    主聘僱外國人許可及管理辦法」，該辦法第43條第1 項前段
    、第4 項、第5 項分別規定：「雇主依勞動契約給付第二類
    外國人工資，……」、「第一項工資，除外國人應負擔之項
    目及金額外，雇主應全額以現金直接給付第二類外國人。但
    以其他方式給付者，應提供相關證明文件，交予外國人收存
    ，並自行保存一份。」、「第一項工資，雇主未全額給付者
    ，主管機關得限期令其給付。」又就業服務法第57條第9 款
    規定，雇主聘僱外國人不得違反依本法所發布之命令。且同
    法第67條規定，違反第57條第9 款規定，處新臺幣6 萬元以
    上30萬元以下罰鍰。
  (二)原告申請聘僱越籍看護工照護其母，於該越籍看護工工作期
    間（自93年8 月29日至96年8 月18日止及自96年9 月13日至
    97年6 月29日止），合計共積欠其薪資29萬6,054 元，已如
    前述，顯已違反行政院勞工委員會依就業服務法第48條第2
    項之授權所訂定「雇主聘僱外國雇主聘僱外國人許可及管理
    辦法」第43條第4 項及就業服務法第57條第9 款之規定，則
    被告依就業服務法第67條第1 項規定，裁處原告法定最低額
    罰鍰6 萬元，洵屬適法有據。至於原告因無資力而請求減免
    或分期給付罰鍰，則屬行政執行之問題，非本件行政訴訟所
    得審究，且不影響原處分之合法性。況被告針對原告要求分
    期繳納罰鍰部分，表示業已另案辦理（本院卷第31頁），附
    此敘明。
七、綜上所述，原處分以原告違反雇主聘僱外國雇主聘僱外國人
    許可及管理辦法第43條第4 項及就業服務法第57條第9 款之
    規定，依就業服務法第67條第1 項規定，裁處原告罰鍰6 萬
    元，核無違誤，訴願決定予以維持，亦無不合。原告訴請變
    更訴願決定及原處分，為無理由，應予駁回。
八、本件判決基礎已臻明確，兩造其餘之攻擊防禦方法及訴訟資
    料經本院斟酌後，核與判決不生影響，無一一論述之必要，
    併予敘明。
據上論結，本件原告之訴為無理由，爰依行政訴訟法第233 條第
1 項、第236 條、第98條第1 項前段，判決如主文。
中    華    民    國    99    年    12    月    31    日
                    臺北高等行政法院第六庭
                                    法  官  張  國  勳
上為正本係照原本作成。
本件以訴訟事件所涉及之法律見解具有原則性者為限，始得於本
判決送達後20日內向本院提出上訴狀並表明上訴理由，如已於本
判決宣示後送達前提起上訴者，應於判決送達後20日內補具上訴
理由（均按他造人數附繕本），且經最高行政法院許可後方得上
訴。
中    華    民    國    100   年    1     月    3     日
                                    書記官  陳  可  欣

司法院資訊處製作；財團法人民間司法改革基金會備份。
